【裁判字號】    91,訴,528
【裁判日期】    920725
【裁判案由】    清償債務
【裁判全文】
臺灣苗栗地方法院民事判決                          九十一年度訴字第五二八號
    原      告  甲○○
                          號
    被      告  林煥發即金鎖匙食品行
    訴訟代理人  李震華律師
右當事人間請求清償債務事件，本院判決如左：
    主    文
原告之訴及其假執行之聲請均駁回。
訴訟費用由原告負擔。
    事    實
甲、原告方面：
一、聲明：
（一）被告應給付原告新台幣（下同）一百四十一萬一千九百元，及自支付命令送達
      被告翌日起至清償日止，按年息百分之五計算之利息。
（二）願供擔保請准宣告假執行。
二、陳述：
（一）原告與被告林煥發原合夥經營金鎖匙食品行從事麵包之生產製造工作，民國九
      十年十一月二十一日原告將金鎖匙食品行之股權以四百二十萬元讓渡予被告林
      煥發而退夥前，金鎖匙食品行支付客戶之支票均使用原告私人名義之支票。
（二）原告於退夥前簽發支付金鎖匙食品行應付帳款之支票，陸續於原告退夥後之九
      十年十二月六日、九十一年一月六日、九十一年二月六日、九十一年三月六日
      屆期，其中九十年十二月六日屆期之支票十七紙（以下簡稱系爭支票），票款
      共計一百四十一萬一千九百元由原告代為支付，其餘九十一年一月六日、九十
      一年二月六日、九十一年三月六日屆期之支票票款則由被告支付。
（三）原告於合夥存續中簽發系爭支票並交付予金鎖匙食品行之客戶，則系爭支票自
      屬合夥存續中執行合夥事務所交付之支票，詎屆期被告未為給付，原告為保障
      己身於銀行之信譽，而代墊系爭支票之票款共計一百四十一萬一千九百元，自
      係原告因執行合夥事務所支出之費用，為此依民法第六百七十八條之規定，訴
      請被告給付一百四十一萬一千九百元，及自支付命令送達被告翌日起至清償日
      止，按年息百分之五計算之利息。
三、證據：提出股權讓渡協議書一件、存款往來對帳單一件、營利事業登記抄本一件
    、支票明細三件、本院九十一年度訴字第四八三號民事準備書狀二件（以上均為
    影本）為證，並聲請訊問證人黃壬生。
乙、被告方面：
一、聲明：如主文第一項所示，並陳明如受不利判決願供擔保請准免為假執行。
二、陳述：
（一）原告於九十年十一月二十一日退出金鎖匙食品行，兩造於斯時已終結合夥關係
      ，而系爭支票之票款卻遲至九十年十二月六日始支付，是原告所稱代墊之系爭
      支票票款自非於合夥存續中執行合夥事務所支出，原告自不得依民法第六百七
      十八條規定請求償還，此觀民法第六百七十八條規定，須以合夥人「於合夥存
      續中」執行合夥事務時所「代墊之費用」為要件自明。
（二）又原告既自認系爭支票係交被告使用作為支付廠商之貨款，顯見系爭支票之票
      款乃合夥事務執行所需支出之合夥債務本身，並非執行合夥事務所需附帶支出
      之費用，且系爭支票之簽發，係合夥債務本身之直接負擔，亦非原告之代墊費
      用行為，則依前揭說明，原告依民法第六百七十八條為請求權依據，亦顯無理
      由。
丙、本院依職權調閱本院九十一年度訴字第四八三號民事卷宗。
    理    由
一、查本件原告與被告林煥發原合夥經營金鎖匙食品行從事麵包之生產製造工作，九
    十年十一月二十一日原告將金鎖匙食品行之股權以四百二十萬元讓渡予被告林煥
    發而退夥前，金鎖匙食品行支付客戶之支票均使用原告私人名義之支票，原告於
    退夥前簽發支付金鎖匙食品行應付帳款之支票，陸續於原告退夥後之九十年十二
    月六日、九十一年一月六日、九十一年二月六日、九十一年三月六日屆期，其中
    九十年十二月六日屆期之系爭支票票款共計一百四十一萬一千九百元由原告支付
    ，其餘九十一年一月六日、九十一年二月六日、九十一年三月六日屆期之支票票
    款則由被告支付，原告於九十年十一月二十一日退夥時，兩造已就合夥財產清算
    完畢，原告退夥後，金鎖匙食品行由被告林煥發獨資經營等情，為兩造所不爭執
    ，並有原告所提股權讓渡協議書一件、存款往來對帳單一件、支票明細三件、營
    利事業登記抄本一件（均為影本）為證，堪信為真實。
二、原告主張其於九十年十二月六日代墊系爭支票之票款共計一百四十一萬一千九百
    元，係原告因執行合夥事務所支出之費用等情，則為被告所否認，並辯稱系爭支
    票票款係於原告退夥後始行支出，且系爭支票之票款為合夥本身之債務，並非執
    行合夥事務所需附帶支出之費用等語，是本件首應審究者厥為原告於九十年十二
    月六日支出之系爭支票票款，是否為民法第六百七十八條所稱「合夥人因合夥事
    務所支出之費用」？
三、按合夥人因合夥事務所支出之費用，得請求償還，民法第六百七十八條第一項固
    定有明文，惟依該條規定，必係合夥人於合夥存續中，因執行合夥事務所支出之
    費用，始足當之。經查，本件原告已於九十年十一月二十一日退夥，並已就合夥
    財產清算完畢，已如前述，則原告自九十年十一月二十一日退夥時起，與被告林
    煥發間已無合夥關係，自堪認定。而原告支付系爭支票之票款係於原告退夥後之
    九十年十二月六日，亦如前述，則原告於支付當時既已非合夥人，且已清算完結
    ，自難認原告支出系爭支票之票款，係因執行合夥事務所支出之費用。從而，原
    告依民法第六百七十八條規定，請求被告給付一百四十一萬一千九百元，及自支
    付命令送達被告翌日起至清償日止，按年息百分之五計算之利息，於法自有未合
    ，應予駁回。又原告之訴既經駁回，其假執行之聲請即失所附麗，應併予駁回。
四、本件事證已臻明確，兩造其餘主張、陳述與舉證，經審酌與本件判決結果不生影
    響，爰不再予逐一論述。又原告另聲請訊問證人余玉澄、李椿貴、張慶福，本院
    認已無訊問之必要，附此敘明。
五、據上論結，本件原告之訴為無理由，依民事訴訟法第七十八條，判決如主文。
中      華      民      國    九十二    年      七      月    二十五    日
                                臺灣苗栗地方法院民事庭
                                            法      官    王萬金
右為正本係照原本作成。
如對本判決上訴，須於判決送達後廿日內向本院提出上訴狀。
中      華      民      國    九十二    年      七      月    二十五    日
                                            法院書記官    白孝慈


司法院資訊處製作；財團法人民間司法改革基金會備份。
